臺灣臺中地方法院民事判決
110年度中簡字第2969號
原      告  何弈翰  
被      告  洪湘婷  

上列當事人間請求確認本票債權不存在事件，本院於民國111年1
月7日言詞辯論終結，判決如下︰
　　主　　　文
原告之訴駁回。
訴訟費用由原告負擔。
    事實及理由
壹、程序事項：
　　按確認法律關係之訴，非原告有即受確認判決之法律上利益
    者，不得提起，民事訴訟法第247條第1項前段定有明文。而
    所謂即受確認判決之法律上利益，係指因法律關係之存否不
    明確，致原告在私法上之地位有受侵害之危險，而此項危險
    得以對於被告之確認判決予以除去之者而言（最高法院42年
    台上字第1031號民事裁判意旨參照）。經查，被告持如附表
    所示之本票（下稱系爭本票）向本院聲請裁定准予強制執行
    ，經本院以110年度司票字第5701號裁定准許，惟兩造就系
    爭本票債權是否存在有所爭執，足見系爭本票債權法律關係
    存否並不明確，致原告在私法上之地位有受侵害之危險，而
    此項危險得以對被告之確認判決除去之，是原告提起本件訴
    訟有即受確認判決之法律上利益，合先敘明。
貳、兩造爭執要旨：　　　　
  一、原告主張：被告於民國108年8月9日經由原告之介紹，投
      資原告所任職之訴外人善軒國際有限公司（下稱善軒公司
      ）所操作之加密貨幣，被告每月可分得投資金額百分之3
      之利潤，且於合約到期時可取回本金，被告並交付新臺幣
      （下同）40萬元現金予原告作為投資之用，嗣合約到期後
      ，被告並未拿回本金。詎被告於109年8月28日竟偕同訴外
      人陳春宗、姓名年籍不詳綽號「阿俊」之成年男子，與原
      告相約在臺中市○○區○○路000號之全家便利商店，脅迫原
      告簽立系爭本票。惟被告既投資善軒公司所操作之加密貨
      幣，被告自應向善軒公司請求取回本金，原告並無簽發系
      爭本票之義務。為此，爰提起本件訴訟，並聲明：確認被
      告持有如附表所示之本票，對原告之票據債權不存在。
  二、被告抗辯：兩造前為同事，原告邀約被告投資，雙方因而
      於109年8月9日簽訂投資協議書（下稱系爭協議書），被
      告並交付40萬元予原告作為投資之用，系爭協議書載明被
      告每月均須給付利息，合約到期須返還本金，該協議書僅
      有兩造之簽名及用印。嗣原告未依約給付利息，於109年7
      月25日投資期滿後亦未能將本金返還被告，被告之友人陳
      春宗得知上情後，出於好意陪同被告前往便利商店與原告
      協商投資款如何償還事宜，原告表示願先償還5萬元，並
      當場簽發系爭本票交付被告等語。並聲明：原告之訴駁回
      。　　　　
參、得心證之理由：
　一、原告主張被告持原告所簽發之系爭本票向本院聲請裁定准
      予強制執行，由本院以110年度司票字第5701號裁定准許
      乙情，業經本院調取該本票裁定卷宗核閱屬實，堪信原告
      所陳上情為真正。
　二、按本票雖為無因證券，然發票人非不得以自己與執票人間
      所存之抗辯事由對抗執票人。復按票據債務發生後，票據
      債務人依票據法第13條前段規定之反面解釋，對票據執票
      人主張兩造間有直接抗辯之事由，而提起確認票據債權不
      存在之訴時，因票據係文義證券及無因證券，票據行為一
      經成立發生票據債務，與其基礎之原因關係各自獨立，是
      應由票據債務人就其抗辯之原因事實先負舉證責任，迨票
      據原因關係確定後，有關該原因關係之存否及內容之爭執
      ，則依一般舉證責任分配法則處理（最高法院106 年度台
      簡上字第55號民事判決參照）。本件兩造為系爭本票之直
      接前後手，此為兩造所不爭執，原告自得以自己與被告間
      所存之抗辯事由對抗被告。又原告簽發系爭本票係因被告
      於108年8月9日經由原告之介紹，以40萬元投資善軒公司
      所操作之加密貨幣，依兩造間之系爭協議書，被告於合約
      到期時可取回本金，嗣合約到期後，被告並未拿回本金，
      原告遂簽發系爭本票交付被告，以擔保該40萬元投資本金
      之返還，此亦為兩造所不爭執，足堪認定。至於原告主張
      其簽發系爭本票另遭被告偕同訴外人陳春宗、姓名年籍不
      詳綽號「阿俊」之成年男子共同脅迫云云，既為被告所否
      認，揆諸上開說明，自應由原告就其遭脅迫而簽發系爭本
      票此一有利於己之事實負舉證之責。
　三、依卷附被告所提出之錄音檔及錄音譯文（見本院卷第63至
      77頁），兩造於109年8月28日在臺中市○○區○○路000號之
      全家便利商店商談系爭協議書本金返還之事時，陳春宗先
      詢問原告如何償還款項，原告一再表示現在無法一次清償
      ，經雙方一再討價還價後，原告表示願意先償還5萬元給
      被告，並依陳春宗之指示，開立如附表編號1所示之本票
      ，被告與陳春宗於該次對話中，並無任何以現在之惡害通
      知原告之事，此部分即難認為被告、陳春宗或綽號「阿俊
      」之成年男子有何脅迫原告簽發本票之行為。此外，原告
      復未提出其他證據證明被告、陳春宗或綽號「阿俊」之成
      年男子於原告簽發系爭本票時有何以口頭或行動脅迫原告
      之情事，尚難僅憑原告之片面陳述即認為其係遭脅迫才簽
      發系爭本票。再依系爭協議書所載，原告確有承諾將於10
      9年7月25日系爭投資協議書合約期滿後1個月內，將被告
      期初投資款項40萬元一併償還被告，不得藉故拖延（見本
      院卷第59頁），足見原告於109年8月28日簽發系爭本票時
      確有積欠被告40萬元投資款項，非如原告所述，該40萬元
      投資款項應由善軒公司返還被告，而非由原告負責云云。
      則原告既有積欠被告40萬元投資款項，其為擔保該筆投資
      款項之返還而簽發系爭本票，自亦屬合情合理，要難認為
      系爭本票之簽發為無法律上之原因。
　四、綜上所述，本件依原告所提證據尚不足以證明原告簽發系
      爭本票有何遭脅迫之情事，且系爭本票係用以擔保系爭協
      議書約定40萬元投資款項之返還，並非無法律上之原因，
      原告迄未返還，系爭本票債權債務關係自仍然存在。從而
      ，原告訴請確認被告持有系爭本票，對原告之票據債權不
      存在，為無理由，應予駁回。
　五、本件事證已臻明確，兩造其餘攻擊防禦方法及舉證，核於
      判決結果不生影響，爰不一一論斷，附此敘明。
肆、訴訟費用負擔之依據：民事訴訟法第78條。　　
中　　華　　民　　國　　111 　年　　1 　　月　　21　　日
                  臺中簡易庭    法  官  林筱涵
以上為正本係照原本作成。
如不服本判決，應於送達後20日內，向本院提出上訴狀並表明上
訴理由，如於本判決宣示後送達前提起上訴者，應於判決送達後
20日內補提上訴理由書（須附繕本）。如委任律師提起上訴者，
應一併繳納上訴審裁判費。
中　　華　　民　　國　　111 　年　　1 　　月　　21　　日
                                書記官  張峻偉
附表：
編 號 發票日 票據號碼 票面金額 （新臺幣） 到期日 1 109年8月28日 WG0000000 50,000元 109年8月31日 2 109年8月28日 WG0000000 100,000元 109年9月30日 3 109年8月28日 WG0000000 100,000元 109年10月30日 4 109年8月28日 WG0000000 100,000元 109年11月30日 5 109年8月28日 WG0000000 50,000元 109年12月30日